臺灣高等法院民事裁定
109年度抗字第937號
抗  告  人  楊燕飛  
相  對  人  莊君泰  
上列當事人間請求損害賠償事件，抗告人對於中華民國109年4月
28日臺灣桃園地方法院109年度訴字第571號裁定提起抗告，本院
裁定如下： 
    主  文
原裁定廢棄。
    理  由
一、按原告起訴時，應依民事訴訟法第244條第1項第2款規定，
    以訴狀表明訴訟標的及其原因事實，提出於法院，否則即屬
    起訴不合程式。如經法院限期命其補正而不補正者，依民事
    訴訟法第249條第1項第6款規定固得以裁定駁回原告之訴，
    惟依原告之聲明及事實上之陳述，得主張數項法律關係，而
    其主張不明瞭或不完足者，審判長應曉諭其敘明或補充之，
    此觀民事訴訟法第199條之1第1項規定即明，此為審判長因
    定訴訟關係之闡明權，同時亦為其義務，審判長對於訴訟關
    係未盡此項必要之處置，違背闡明義務者，其訴訟程序即有
    重大瑕疵(最高法院71年度台上字第1229號判決參照)。準此
    ，當事人於訴狀表明應受判決之聲明及起訴之原因事實，雖
    未表明訴訟標的，但法院依其聲明及事實上之陳述，足認原
    告得主張之法律關係(即訴訟標的)者，審判長應先行使闡明
    權，令原告敘明或補充之，不宜未經闡明，即以原告未遵期
    補正，駁回其訴。
二、查抗告人在原法院起訴主張：伊為桃園市○○區○○○路00號前
    限高門架設置工程之負責人，相對人於民國(下同)106年10
    月16日上午6時40分許駕駛車牌號碼000-00(車頭)、PY-B1(
    板架)之營業貨櫃曳引車，不慎撞毀伊架設之限高門架，因
    政府機關尚未驗收完成，致伊受有須重新搭設限高門架支出
    新臺幣(下同)77萬元(包括重新搭設門架費用65萬元、拆除
    門架吊運工資及交通維護設施費12萬元)之損害，爰請求相
    對人給付伊77萬元，及自起訴狀繕本送達之翌日起至清償日
    止，按年息5%計算之利息等語，並提出桃園市政府警察局道
    路交通事故當事人登記聯單及照片等影本為證(見原法院卷
    第3至13頁)，業已表明應受判決事項之聲明及請求之具體原
    因事實，雖未表明訴訟標的法律關係，但由其陳述之內容，
    足以探知其得主張之法律關係為侵權行為損害賠償請求權，
    詎原法院於109年3月24日所為裁定僅限期命抗告人補正訴訟
    標的法律關係，未依民事訴訟法第199條之1第1項規定，闡
    明曉諭抗告人敘明或補充之，嗣以抗告人未遵期補正為由，
    認其起訴為不合法，逕以裁定駁回抗告人之訴，顯然違背民
    事訴訟法第199條之1第1項之闡明義務，原裁定非無違誤。
    從而，抗告意旨指摘原裁定不當，聲明廢棄，為有理由，爰
    將原裁定廢棄，發回原法院更為適法之處置。　
三、據上論結，本件抗告為有理由，爰裁定如主文。
中　　華　　民　　國　　109 　年　　7 　　月　　31　　日
              民事第二十一庭
                  審判長法  官  翁昭蓉
                        法  官  劉又菁
                        法  官  鍾素鳳
正本係照原本作成。
不得再抗告。
中　　華　　民　　國　　109 　年　　7 　　月　　31　　日

                        書記官  常淑慧